ACORDAO-COMPLETO-2483835

ACÓRDÃO 9087/2021 ATA 22/2021 - PRIMEIRA CÂMARA

VISTOS, relatados e discutidos estes autos de embargos de declaração opostos por Guilherme Henrique Magaldi Netto, contra o Acórdão 7633/2021-TCU-Primeira Câmara;
ACORDAM os Ministros do Tribunal de Contas da União, reunidos em sessão da Primeira Câmara, ante as razões expostas pelo Relator e com fundamento no art. 34 da Lei 8.443/92, em:
9.1. conhecer dos embargos de declaração para, no mérito, negar-lhes provimento;
9.2. dar ciência ao recorrente.

Embargos de declaração em pedido de reexame em aposentadoria.

Primeira Câmara

Ministério Público Federal.

3. Interessados/Responsáveis/Recorrentes:
3.1. Interessados: Guilherme Henrique Magaldi Netto (XXX.805.131-XX).
3.2. Recorrente: Guilherme Henrique Magaldi Netto (XXX.805.131-XX).

13.1. Ministros presentes: Benjamin Zymler (na Presidência), Walton Alencar Rodrigues (Relator), Vital do Rêgo e Jorge Oliveira.
13.2. Ministros-Substitutos presentes: Augusto Sherman Cavalcanti e Weder de Oliveira.

WALTON ALENCAR RODRIGUES

Ministro Walton Alencar Rodrigues.

Trata-se, na atual fase processual, dos embargos de declaração peça 76, opostos por Guilherme Henrique Magaldi Netto, ao Acórdão 7633/2021-TCU-Primeira Câmara, que possui o seguinte teor:
"9.1. conhecer do pedido de reexame e, no mérito, dar-lhe provimento parcial, para excluir
dos motivos que fundamentam a ilegalidade do ato a contagem majorada, em 17%, do tempo de
serviço anterior à Emenda Constitucional (EC) 20/1998;
9.2. dar ciência ao Ministério Público Federal de que:
9.2.1. o ato inicial de aposentadoria controle 10802304-04-2015-000110-3, em benefício
de Guilherme Henrique Magaldi Netto, permanece ilegal e com seu registro recusado pelo TCU, por
apresentar pagamento de "quintos" no regime de remuneração por meio de subsídio; e
9.2.2. o suposto "descumprimento do requisito de 5 anos no cargo de SubprocuradorGeral" é questão alheia ao ato inicial de aposentadoria controle 10802304-04-2015-000110-3 e,
portanto, a estes autos.
9.3. encaminhar cópia desta deliberação ao recorrente." 
O embargante declara que foi formalmente intimado do teor do Acórdão 7633/2021-TCU-Primeira Câmara em 24/5/2021. Os embargos foram opostos em 26/5/2021.

8.1. Arthur Lima Guedes (18.073/OAB-DF) e outros.

Procurador Sergio Ricardo Costa Caribé.

PESSOAL. APOSENTADORIA DE MEMBRO DO MINISTÉRIO PÚBLICO. CONTAGEM MAJORADA EM 17% DO TEMPO DE SERVIÇO ANTERIOR À EC 20/1998 PARA INATIVAÇÃO COM FUNDAMENTO NO ART. 3º DA EC 47. PAGAMENTO DE "QUINTOS" NO REGIME DE SUBSÍDIOS. ILEGALIDADE E NEGATIVA DE REGISTRO. EMBARGOS DE DECLARAÇÃO. REJEIÇÃO. PEDIDO DE REEXAME. SUPERVENIÊNCIA DAS DECISÕES PROFERIDAS PELO STF NO MANDADO DE SEGURANÇA 31.299 E NA RECLAMAÇÃO 10.823. PROVIMENTO PARCIAL, PARA EXCLUIR A CONTAGEM MAJORADA EM 17% DOS FUNDAMENTOS DA ILEGALIDADE DO ATO. EMBARGOS DE DECLARAÇÃO. INEXISTÊNCIA DAS OMISSÕES ALEGADAS. NEGATIVA DE PROVIMENTO.

APOSENTADORIA (APOS)

não atuaram.

Cuidam os autos, originalmente, da apreciação do ato inicial de aposentadoria de Guilherme Henrique Magaldi Netto, controle 10802304-04-2015-000110-3, à peça 5, no cargo de Subprocurador-Geral da República.
O ato foi considerado ilegal e teve seu registro negado, na forma do Acórdão 10435/2019-TCU-Primeira Câmara, relatado pelo E. Ministro Benjamin Zymler, por apresentar, simultaneamente, remuneração por meio de subsídio e pagamento parcela decorrente da incorporação de "quintos/décimos" pelo exercício de cargo comissionado, bem como tempo ponderado de 17%, relativamente ao período anterior à EC 20/1998.
Guilherme Henrique Magaldi Netto interpôs embargos de declaração, peça 17, contra o Acórdão 10435/2019-TCU-Primeira Câmara, que foram devidamente rejeitados pelo Relator a quo, por intermédio do Acórdão 7978/2010-TCU-Primeira Câmara.
Ainda irresignado, interpôs o pedido de reexame peça 42, improvido mediante o Acórdão 7633/2021-TCU-Primeira Câmara, da minha relatoria.
Na atual fase processual, examinam-se os embargos de declaração peça 76, contra o Acórdão 7633/2021-TCU-Primeira Câmara.
Neles, Guilherme Henrique Magaldi Netto alega que o Acórdão 7633/2021-TCU-Primeira Câmara apresenta as seguintes omissões:
i. com relação ao fato de que a apreciação da matéria relativa à aposentadoria de membros do Ministério Público da União encontra-se sob efeito suspensivo e pendente de julgamento definitivo pelo Plenário do TCU, haja vista a interposição de pedidos de reexame no âmbito do TC Processo 017.382/2006-7;
ii. por não se manifestar sobre o art. 287 da Lei Complementar (LC) 75/1993 e a Resolução CNMP 09/2006, dispositivos essenciais para a análise das parcelas denominadas "quintos" em relação aos membros do Ministério Público;
iii. não apreciar a temática, desenvolvida no seu pedido de reexame, relativa ao suposto descumprimento do requisito de cinco anos no cargo, apontado pelo Tribunal no Acórdão 7978/2020-TCU-Primeira Câmara; e
iv. por desconsiderar as consequências da decisão e da sua boa-fé, bem assim o entendimento firmado em precedentes dessa Corte de Contas, em especial no Acórdão 2988/2018-TCU-Plenário, proferido nos autos do TC Processo 027.914/2013-5, no qual foram modulados os efeitos da decisão, de sorte a extinguir de forma progressiva a parcela salarial até então conferida a servidores do TCU.
Isso posto, passo a decidir.
Conheço dos embargos por terem sido protocolados dentro do prazo previsto no art. 34, §1º, da Lei 8.443/1992 e por apontarem supostas omissões na deliberação.
Quanto ao mérito, não existem os aludidos defeitos. Todas as questões postas no pedido de reexame do embargante foram corretamente apreciadas e decididas pelo TCU. 
Os argumentos relativos à pendência de apreciação de recursos com efeito suspensivo no âmbito do TC Processo 017.382/2006-7 (argumento "i") e às repercussões, sobre este processo, do que dispõem a LC 75/1993 e a Resolução CNMP 09/2006 (argumento "ii") não constam do pedido de reexame peça 42, não havendo que se falar em omissão em relação a argumentos inexistentes na etapa processual precedente.
No pedido de reexame peça 42, também não houve menção ao Acórdão 2988/2018-TCU-Plenário nem ao TC Processo 027.914/2013-5 (argumento "iv") . Na ocasião, o recorrente fundamentou sua pretensão de modulação dos efeitos no decidido pelo STF no ED-ED RE 638.115, argumento devidamente apreciado em dois parágrafos específicos do voto condutor do Acórdão 7633/2021-TCU-Primeira Câmara e em de outros tantos da instrução oferecida pela Secretaria de Recursos do TCU (itens 6.6 a 6.9) , expressamente incorporada às razões de decidir deste relator.
A oposição do ora embargante à menção no Acórdão 7978/2010-TCU-Primeira Câmara de descumprimento do requisito de 5 anos no cargo de Subprocurador-Geral  (argumento item "iii")  foi examinada e resolvida já no Acórdão 7633/2021-TCU-Primeira Câmara, que concluiu que consistia em questão estranha ao processo, já que o ato de aposentadoria controle 10802304-04-2015-000110-3, objeto destes autos, trata de concessão inicial de aposentadoria com proventos correspondentes a cargo distinto, de Procurador Regional da República, para o qual foi observado o requisito temporal exigido. 
Significa que o suposto descumprimento, tenha ele ocorrido ou não, não constitui motivo para a recusa de registro ao ato de controle 10802304-04-2015-000110-3.
Ora, não se pode tachar de omisso julgado que enfrenta a matéria controvertida, dando-lhe solução, pelo simples fato de não corresponder à solução pretendida pela parte, que lhe atenderia o interesse próprio.
Ainda que legítima, a provocação de rediscussão de questões já decididas só é cabível mediante o manejo das espécies recursais apropriadas, entre as quais não se incluem os embargos de declaração, os quais se prestam, tão somente, a aclarar obscuridades, a esclarecer contradições e a suprir omissões porventura existentes na deliberação.
Não tendo sido evidenciada omissão, contradição ou obscuridade a ser sanada nos autos, nego provimento aos recursos e voto no sentido de que o Tribunal adote o acórdão que ora submeto à deliberação deste Colegiado.
TCU, Sala das Sessões, em 29 de junho de 2021.
WALTON ALENCAR RODRIGUES 
Relator